臺灣屏東地方法院民事裁定　　　　　　100年度監宣字第120號
聲　請　人　鄧鴻花
相　對　人　鍾文燿
上列聲請人聲請監護宣告事件，本院裁定如下：
    主    文
宣告鍾文燿（男、民國○○○年○月○○日生、身分證統一編號
：Ｚ000000000號）為受輔助宣告之人。
選定鄧鴻花（女、民國○○○年○月○○○日生、身分證統一編
號：Ｚ000000000號）為受輔助宣告人之輔助人。
聲請費用新臺幣壹仟元由受輔助宣告之人負擔。
    理    由
一、聲請意旨略以：聲請人鄧鴻花之配偶即相對人鍾文燿（男、
    民國○○年○ 月○○日生、身分證統一編號：Ｚ000000000號）於
    85年因精神分裂症，致不能為意思表示或受意思表示，或辨
    識其意思表示效果之程度，為此依民法第14條第1 項之規定
    ，聲請對其為監護之宣告等語。
二、按法院對於監護之聲請，認為未達民法第14條第1 項之程度
    者，得依民法第15條之1 第1 項規定，為輔助之宣告，民法
    第14條第3 項定有明文；法院對於監護之聲請，認為未達民
    法第十四條第一項之程度，而有輔助宣告之原因者，得依職
    權以裁定變更為輔助宣告，亦為民事訴訟法第624 條之3 第
    1 項所明定。次按對於因精神障礙或其他心智缺陷，致其為
    意思表示或受意思表示，或辨識其意思表示效果之能力，顯
    有不足者，法院得因本人、配偶、四親等內之親屬、最近一
    年有同居事實之其他親屬、檢察官、主管機關或社會福利機
    構之聲請，為輔助之宣告。受輔助宣告之人，應置輔助人，
    民法第15條之1 第1 項、第1113條之1 第1 項亦定有明文。
    另依民法第1113條之1 第2 項準用同法第1111條之1 規定，
    法院選定輔助人時，應依受輔助宣告之人之最佳利益，優先
    考量受輔助宣告之人之意見，審酌一切情狀，並注意下列事
    項：(一)受輔助宣告之人之身心狀態與生活及財產狀況。(二)受
    輔助宣告之人與其配偶、子女或其他共同生活之人間之情感
    狀況。(三)輔助人之職業、經歷、意見及其與受輔助宣告之人
    之利害關係。(四)法人為輔助人時，其事業之種類與內容，法
    人及其代表人與受輔助宣告之人之利害關係。
三、經查，聲請人主張上開各情，業據提出身份證正反面影本、
    戶籍謄本、身心障礙手冊影本、佑青醫療財團法人佑青醫院
    乙種診斷證明書、親屬會議紀錄、親屬系統表、財政部臺灣
    省南區國稅局財產歸屬資料清單等件為證，並經本院前往佑
    青醫院，於鑑定人楊斯棟醫師前點呼相對人，並詢問其年籍
    、住所等問題，其均能為正確之回答。本院另就相對人之精
    神及心智狀況訊問鑑定人，經鑑定人鑑定結果，個案診斷為
    妄想型精神分裂症，在30歲時出現失眠，到處遊走，關係妄
    想、被害妄想及幻聽。曾在多家精神院所門診及住院治療，
    但精神症狀持續，雖然最近5 至6 年規則服藥但仍殘存精神
    症狀。個案於(一)身體狀態方面：理學檢查：生命徵象穩定
    、無特殊病態神經反射、沒有發燒。(二)精神狀態：個案外觀
    ：穿著合宜。態度：合作的。注意力：無特殊之處。情感：
    不適當的，焦慮的。說話：有時無法對題沒有條理。行為：
    退縮的。思考：關係及被害妄想。知覺：有幻聽（很多神和
    他說話）。判斷力：受精神症狀影響。方向感：未受損。記
    憶：完整。抽象思考：受損。計算：受損。病識感：部分。
    (三)日常生活狀況方面：日常生活狀況自理情形：須部分督
    促。經濟活動能力：（包括管理處分自己財產之能力）：
    部分受其精神症狀影響。社會活動情形：被動退縮。綜上
    評估：個案病況已經控制穩定，心理衡鑑顯示認知能力（僅
    邊緣智能）隨著病情發展而有衰退，所以個案只會變差，難
    有再進一步之空間，一般慢性精神病患所有之一些人際判斷
    、現實感之缺失仍會遺存。個案因有精神障礙或其他心智缺
    陷，為意思表示或受意思表示或辨識其意思表示效果之能力
    明顯不足，建議該個案應該已經達到輔助宣告之標準而尚未
    達到監護宣告之標準等情，有本院100 年9 月16日訊問筆錄
    、佑青醫療財團法人佑青醫院精神鑑定報告書、心理衡鑑暨
    心理治療轉介單、心理衡鑑報告各1 份在卷可憑。綜上所述
    ，本院審酌上開勘驗結果及醫師所為之鑑定意見，認相對人
    非完全不能辨識其意思表示之效果，未達應受監護宣告之程
    度，惟其辨識能力顯有不足。從而，聲請人聲請監護宣告，
    尚屬有間，惟相對人仍有受輔助之必要，爰依職權以裁定為
    輔助之宣告。
四、末查，聲請人為相對人之配偶，且相對人自罹病後皆由聲請
    人協助處理相關事宜，本院審酌聲請人鄧鴻花為相對人之配
    偶，亦有意願擔任相對人之輔助人，而相對人之子女鍾承翰
    、鍾芝謹、相對人之母范梅英及相對人之兄姐鍾文財、鍾金
    鳳亦均同意由鄧鴻花擔任其輔助人，是由聲請人鄧鴻花任相
    對人之輔助人，最能符合受輔助宣告人之最佳利益，爰選定
    聲請人鄧鴻花為輔助人。
五、依民事訴訟法第608 條第1 項、第624 條之1 第3 項，非訟
    事件法第24條第1 項，裁定如主文。
中    華    民    國   100    年    10    月    21    日
                        家事庭法  官  林美靜
以上正本係照原本作成。
如不服本裁定關於選定輔助人之部分，應於送達後10日內向本院
提出抗告狀，並繳納抗告費新臺幣1,000 元；其餘關於宣告監護
之部分，不得抗告。
中    華    民    國   100    年    10    月    21    日
                              書記官  孫秀桃